臺灣板橋地方法院刑事判決　　　　　　100年度訴緝字第176號
公　訴　人　臺灣板橋地方法院檢察署檢察官
被　　　告　陳正展
上列被告因違反毒品危害防制條例案件，經檢察官提起公訴（99
年度毒偵字第8012號），被告於準備程序中就被訴事實為有罪之
陳述，經告知簡式審判程序之旨，並聽取當事人之意見後，本院
合議庭裁定由受命法官獨任進行簡式審判程序，判決如下：
    主  文
陳正展施用第一級毒品，累犯，處有期徒刑拾壹月。扣案之第二
級毒品甲基安非他命壹包（驗餘淨重零點玖肆陸捌公克）沒收銷
燬之，扣案盛裝上開甲基安非他命之包裝袋壹個沒收之。
    事  實
一、陳正展：(一)前於民國88年間，因施用毒品案件，經本院裁定
    送觀察、勒戒後，認無繼續施用毒品之傾向，於88年12月27
    日執行完畢釋放出所，並經臺灣板橋地方法院檢察署檢察官
    以88年毒偵字第3237號為不起訴處分確定；(二)復於89年間，
    因施用毒品案件，經本院以89年度毒聲字第1511號裁定送觀
    察、勒戒後，認有繼續施用毒品之傾向，再經本院以89年度
    毒聲字第2030號裁定令入戒治處所施以強制戒治，於90年2
    月27日執行完畢，並由檢察官提起公訴，經本院以89年度簡
    字第73號判處有期徒刑6 月確定，於90年11月12日縮刑期滿
    執行完畢；(三)又於93年間，因過失傷害案件，經本院以93年
    度交簡字第296 號判處有期徒刑3 月確定；(四)再於同年間，
    因施用毒品案件，經本院以93年度訴字第883 號判處有期徒
    刑10月確定；(五)另於同年間，因販賣毒品案件，經本院以93
    年度訴字第1345號判處有期徒刑3 年8 月確定；上開(三)、(四)
    所示之罪，嗣經本院以96年度聲減字第4243號裁定減刑，並
    與(五)所示之罪合併定應執行有期徒刑4 年2 月確定，於97年
    4 月10日假釋付保護管束出監，而於97年6 月7 日保護管束
    期滿未經撤銷，視為執行完畢。詎猶不知悔改，基於施用第
    一級毒品海洛因及第二級毒品甲基安非他命之犯意，於99年
    10月8 日20、21時許，在臺北縣新莊市（現改制為新北市新
    莊區，下同）新泰路上某公園內，以將海洛因及甲基安非他
    命混合後摻在香菸內點燃吸食之方式，同時施用第一級毒品
    海洛因及第二級毒品甲基安非他命1 次。嗣於翌（9 ）日12
    時15分許，在臺北縣新莊市○○○路190 號前為警查獲，並
    扣得第二級毒品甲基安非他命1 包（淨重0.9470公克），經
    其同意採尿送驗結果，呈鴉片類嗎啡及甲基安非他命陽性反
    應，而悉上情。
二、案經臺北縣政府（現改制為新北市政府，下同）警察局新莊
    分局報告臺灣板橋地方法院檢察署檢察官偵查起訴。
    理  由
一、本件被告陳正展所犯為死刑、無期徒刑、最輕本刑為3 年以
    上有期徒刑以外之罪，且非高等法院管轄第一審之案件，於
    本院準備程序進行中，被告就被訴事實為有罪之陳述，經告
    知被告簡式審判程序之旨，並聽取公訴人及被告之意見後，
    本院合議庭裁定由受命法官獨任進行簡式審判程序，合先敘
    明。
二、上揭犯罪事實，業據被告於本院審理中坦承不諱，且被告在
    警局經其同意採尿送驗之結果，確呈第一級毒品海洛因之代
    謝物嗎啡及第二級毒品甲基安非他命之代謝物甲基安非他命
    陽性反應等情，有臺北縣政府警察局新莊分局偵辦毒品案被
    移送者姓名及代碼對照表、臺灣檢驗科技股份有限公司99年
    10月28日出具之報告編號：UL/2010/A0437 號濫用藥物檢驗
    報告各1 紙附卷可稽，而扣案之白色透明結晶1 包，經送交
    通部民用航空局航空醫務中心鑑定結果，確檢出第二級毒品
    甲基安非他命成分，此有該中心99年10月22日航藥鑑字第09
    96583 號毒品鑑定書1 紙附卷足參，足見被告自白核與事實
    相符。公訴意旨雖認被告係分別施用海洛因及甲基安非他命
    ，惟被告於本院審理中自承係將海洛因及甲基安非他命同時
    摻在香菸內點燃吸食等語，核諸被告此部分供述在客觀上尚
    非無可能，復查無其他積極事證足認被告確係分別施用海洛
    因及甲基安非他命，爰依罪疑唯輕原則，認定被告係同時施
    用海洛因及甲基安非他命，是公訴意旨就此部分容有誤會，
    併此敘明。
三、按毒品危害防制條例於92年7 月9 日修正公布，自93年1 月
    9 日施行，其中第20條、第23條將施用毒品之刑事處遇程序
    ，區分為「初犯」及「5 年內再犯」、「5 年後再犯」。依
    其立法理由之說明：「初犯」，經觀察、勒戒或強制戒治後
    ，應為不起訴處分或不付審理之裁定；經觀察、勒戒或強制
    戒治執行完畢釋放後，「5 年內再犯」者，因其再犯率甚高
    ，原實施之觀察、勒戒及強制戒治既已無法收其實效，爰依
    法追訴或裁定交付審理。至於經觀察、勒戒或強制戒治執行
    完畢釋放後，「5 年後再犯」者，前所實施之觀察、勒戒或
    強制戒治已足以遮斷其施用毒品之毒癮，為期自新及協助其
    斷除毒癮，仍適用「初犯」規定，先經觀察、勒戒或強制戒
    治之程序。從而依修正後之規定，僅限於「初犯」及「5 年
    後再犯」2 種情形，始應先經觀察、勒戒或強制戒治程序。
    倘被告於5 年內已再犯，經依法追訴處罰，縱其第3 次（或
    第3 次以上）再度施用毒品之時間，在初犯經觀察、勒戒或
    強制戒治執行完畢釋放5 年以後，已不合於「5 年後再犯」
    之規定，且因已於「5 年內再犯」，顯見其再犯率甚高，原
    實施觀察、勒戒或強制戒治，已無法收其實效，即應依該條
    例第10條處罰（最高法院95年5 月9 日95年度第7 次及97年
    9 月9 日97年度第5 次刑事庭會議決議參照）。查本件被告
    於88年12月27日觀察、勒戒執行完畢釋放後5 年內之89年間
    ，再因施用毒品案件，經本院以89年度毒聲字第1511號裁定
    送觀察、勒戒後，認有繼續施用毒品之傾向，再經本院以89
    年度毒聲字第2030號裁定令入戒治處所施以強制戒治，於90
    年2 月27日執行完畢，並由檢察官提起公訴，經本院以89年
    度簡字第73號判處有期徒刑6 月確定，於90年11月12日縮刑
    期滿執行完畢等情，有臺灣高等法院被告前案紀錄表1 份在
    卷足憑。則被告本件施用第一、二級毒品之時間，雖距離前
    述強制戒治執行完畢已逾5 年，惟其前既已於5 年內再犯施
    用毒品案件，參諸前揭說明，被告本件施用毒品之行為，即
    不合於「5 年後再犯」之規定，自應依毒品危害防制條例第
    23條第2 項規定追訴處罰。從而，本案事證明確，被告上開
    施用第一、二級毒品之犯行，洵堪認定，應依法論科。
四、查海洛因及甲基安非他命分屬毒品危害防制條例第2 條第2
    項第1 款、第2 款所規定之第一、二級毒品，核被告所為，
    係犯毒品危害防制條例第10條第1 項施用第一級毒品罪及同
    條第2 項施用第二級毒品罪。其因施用海洛因及甲基安非他
    命而持有該等毒品之低度行為，為其施用之高度行為所吸收
    ，均不另論罪。而被告係將海洛因與甲基安非他命混合後同
    時施用，則其以1 施用行為同時觸犯施用第一級毒品及施用
    第二級毒品2 罪名，為想像競合犯，應依刑法第55條前段規
    定從一重之施用第一級毒品罪處斷；檢察官認被告係基於各
    別犯意所為，應予分論併罰，容有誤會。又被告前受有如事
    實欄所載罪刑宣告及執行紀錄，有上述前案紀錄表在卷可考
    ，其於受有期徒刑之執行完畢後，5 年以內故意再犯本件有
    期徒刑以上之罪，為累犯，應依刑法第47條第1 項規定加重
    其刑。爰審酌被告前曾因施用毒品案件經觀察、勒戒及強制
    戒治之程序，並經法院判刑在案，竟猶不知悔改，復再犯本
    件施用毒品罪，顯然無視毒品對於其自身健康之戕害及對於
    社會安全與公共秩序之潛在危害；惟念及施用毒品固戕害個
    人健康至鉅，然就他人權益之侵害仍屬有限，兼衡其犯罪動
    機、目的、手段，且犯後坦承犯行，態度尚佳等一切情狀，
    量處如主文所示之刑。
五、扣案之第二級毒品甲基安非他命1 包（淨重0.9470公克，因
    鑑驗取樣0.0002公克，驗餘淨重0.9468公克），為本案查獲
    之毒品，應依毒品危害防制條例第18條第1 項前段之規定，
    不問屬於犯人與否，沒收銷燬之；又扣案盛裝上開甲基安非
    他命之包裝袋1 個，為被告所有供本件施用毒品所用之物，
    業據被告供承在卷，爰依刑法第38條第1 項第2 款之規定宣
    告沒收。
據上論斷，應依刑事訴訟法第273 條之1 第1 項、第299 條第1
項前段，毒品危害防制條例第10條第1 項、第2 項、第18條第1
項前段，刑法第11條前段、第47條第1 項、第55條、第38條第1
項第2 款，判決如主文。
本案經檢察官楊景舜到庭執行職務。
中    華    民    國   100    年    9     月    9     日
                  刑事第十四庭  法  官  廖欣儀
以上正本證明與原本無異。
如不服本判決應於收受判決後10日內向本院提出上訴書狀，並應
敘述具體理由。其未敘述上訴理由者，應於上訴期間屆滿後20日
內向本院補提理由書（均須按他造當事人之人數附繕本）「切勿
逕送上級法院」。
                                書記官  顏偉林
中    華    民    國   100    年    9     月    9     日
附錄本案論罪科刑法條全文：
毒品危害防制條例第10條
施用第一級毒品者，處6 月以上5 年以下有期徒刑。
施用第二級毒品者，處3 年以下有期徒刑。